【裁判字號】    95,易,980
【裁判日期】    951226
【裁判案由】    贓物
【裁判全文】
臺灣臺南地方法院刑事判決               95年度易字第980號
    公  訴  人  臺灣臺南地方法院檢察署檢察官
    被      告  乙○○
上列告因贓物案件，經檢察官提起公訴（95年度偵字第10593號
），本院判決如下：
    主  文
乙○○連續故買贓物，處有期徒刑陸月，如易科罰金，以銀元參
佰元即新台幣玖佰元折算壹日。
    事  實
一、乙○○基於概括犯意，首於民國95年6月下旬間某日，在台
    南縣新營市火車站，明知丁○○向其兜售之CMV牌、BENQ牌
    液晶螢幕各1台（市價約24000元）及國眾牌電腦機主機1台
    （按起訴書漏載），係來路不明之贓物（按係丁○○於95年
    06 月24日3時侵入新營市土庫國小教室內竊得者），竟仍以
    新臺幣（下同）5000元之低價向其買入；繼於相隔2、3天後
    ，又在同上地點，亦明知丁○○向其兜售之ASUS牌、GIGABY
    TE牌電腦主機各1台，係來路不明之贓物（按上開ASUS牌電
    腦主機1台，市價約21055元，係丁○○於95年06月23日於21
    時侵入台南縣東山鄉聖賢國小教室內竊得者；上開GIGABYTE
    牌電腦主機1台，市價約11625元，係丁○○於於95年06月25
    日於21時許侵入新營市新進國小教室內竊得者），竟仍以30
    00元之低價向其買入（按起訴書將乙○○上開2次故買贓物
    犯行，誤為係以8000元1次購入）。嗣乙○○於95年6月27日
    為警循線查獲，並扣得其所購入上開CMV牌、BENQ牌贓物各
    一台等物。
二、案經臺南縣警察局報請台灣台南地方法院檢察署檢察官偵查
    起訴。
    理  由
甲、證據能力方面：
    本件下採之論罪證據資料，其中吳月、戊○○、丙○○於
    警訊時之證述，係被告以外之人於審判外之陳述，惟檢察官
    、被告於本院審判程序同意作為證據，本院亦查無該等言詞
    陳述作成時，有何非出於自由意志之不適當情況，依照同法
    第一百五十九條之五第一項之規定，自得採為本案認定犯罪
    事實之證據；另吳月、戊○○、丙○○出具之贓物領據三
    紙，檢察官、被告於本院審判程序同意作為證據，且本院審
    酌文書作成時之情況，並無顯有不可信之特別情事，依刑事
    訴訟法第一百五十九條之四之規定，自得採為本案認定犯罪
    事實之證據。
乙、認定事實方面：
一、本件訊據被告乙○○對於上開事實，除辯稱：伊以8千元之
    代價1次向丁○○購買上開電腦等物，伊不知是贓物云云外
    ，餘均坦承不諱。惟上開故買贓物事實，業據證人丁○○於
    本院審理中結證綦詳在卷（見本院卷第75、76頁）。且上開
    電腦主機及液晶螢幕等物，均分係證人丁○○於上開時間，
    在臺南縣東山鄉聖賢國小、臺南縣新營市土庫國小及新進國
    小所竊得之贓物，亦據丁○○於本院審理中結證明確在卷（
    見本院卷第75、76頁），核與證人即聖賢國小總務主任甲○○、新進國小總務主任丙○○於警訊時及土庫國小總務主任
    戊○○於警訊時及本院審理中証述情節相符（見警卷第41、
    42、45、46、50、51頁、本院卷73至75頁）。又以上開電腦
    主機及液晶螢幕等物，扣除土庫國小失竊上開之國眾牌電腦
    主機外，其餘購買時之總價即計有56680元，亦據證人甲○○、戊○○及丙○○於上開警訊時證述明確。且被告於偵查
    中供稱：伊曾買過一次電腦，是於一般電腦公司購得，購入
    價格為3萬多元，包括螢幕主機及鍵盤等語，足見其對電腦
    主機及螢幕之市價有相當認識。是其竟於火車站而非一般正
    常店，向素昧平生之陌生人即證人丁○○，以區區8千元之
    顯不合理低價購入上開市價達五萬元以上之贓物，其竟諉稱
    不知係贓物，實有違常情。故證人丁○○於審理中證稱：被
    告從電話中與伊對話就知道是贓物；被告是透過朋友來找伊
    買電腦，其朋友知道伊在賣贓物，而且被告又叫伊找越新的
    越好等語（見本院卷第48、76頁），顯與事實相符，足以採
    信。此外，復有證人甲○○、戊○○及丙○○立具之贓物認
    領保管單三紙在卷可資佐證，罪證明確，被告犯行堪以認定
    ，其所辯無非事後畏罪卸責之詞，不足採信。
丙、論罪科刑方面：
一、查被告行為後，刑法已於九十四年二月二日修正公布，並於
    九十五年七月一日生效施行。按行為後法律有變更者，適用
    行為時之法律。但行為後之法律有利於行為人者，適用最有
    利於行為人之法律，刑法第二條第一項定有明文。茲比較本
    案所涉新舊刑法如下：
(一)、刑法第三百四十九條第二項之故買贓物，法定刑罰金刑為「
    或科或併科一千元以下罰金」依被告行為時之刑法第三十三
    條第五款規定罰金為一元以上及罰金罰鍰提高標準條例第一
    條前段規定：依法律應處罰金、罰鍰者，就其原定數額得提
    高為二倍至十倍。是被告行為時罰金刑部分經提高後為十元
    以上一萬元以下，經折算為新臺幣後，為新臺幣三十元以上
    三萬元以下。而九十五年七月一日公布施行之刑法第三十三
    條第五款規定罰金以新臺幣一千元以上。另刑法施行法第一
    條之一規定：「中華民國九十四年一月七日刑法修正施行後
    ，刑法分則編所定罰金之貨幣單位為新臺幣。九十四年一月
    七日刑法修正時，刑法分則編未修正之條文定有罰金者，自
    九十四年一月七日刑法修正施行後，就其所定數額提高為三
    十倍。但七十二年六月二十六日至九十四年一月七日新增或
    修正之條文，就其所定數額提高為三倍。」而刑法第三百四
    十九條第二項係屬七十二年六月二十六日前之規定，且未曾
    修正，是依上開規定，罰金部分應提高為三十倍。則其罰金
    刑部分變更為新臺幣一千元以上三萬元以下。經比較新舊刑
    法第三十三條第五款規定之結果，被告行為時之舊法對其有
    利。而刑法施行法第一條之一係替代罰金罰鍰提高標準條例
    部分條文，與罰金罰鍰提高標準條例罰金額度相同，只是貨
    幣單位由銀元改成新台幣，並不發生有利、不利之問題，亦
    非法律變更刑度之條文，當無比較新舊法之問題，應逕予適
    用，併此敘明。
(二)、刑法第五十六條之連續犯規定，業於九十四年一月七日修正
    公布刪除，並於九十五年七月一日施行，則被告所犯上述各
    罪應依數罪併罰之規定分論併罰，此刪除雖非犯罪構成要件
    之變更，但顯已影響行為人刑罰之法律效果，自屬法律有變
    更，比較新、舊法結果，修正後之規定並非較有利於被告，
    依刑法第二條第一項前段規定，仍應適用較有利於被告之行
    為時法律（即舊法）論以連續犯（最高法院九十五年第八次
    刑事庭會議決議參照）。
(三)、被告行為時之刑法第四十一條第一項前段規定：「犯最重本
    刑為五年以下有期徒刑以下之刑之罪，而受六個月以下有期
    徒刑或拘役之宣告，因身體、教育、職業、家庭之關係或其
    他正當事由，執行顯有困難者，得以一元以上三元以下折算
    一日，易科罰金。」參酌被告行為時之易科罰金折算標準，
    修正前罰金罰鍰提高標準條例第二條前段（現已刪除）規定
    ，就其原定數額提高為一百倍折算一日，則本件被告行為時
    之易科罰金折算標準，應以銀元三百元折算一日，經折算為
    新臺幣後，應以新臺幣九百元折算為一日。而九十五年七月
    一日修正公布施行之刑法第四十一條第一項前段則規定：「
    犯最重本刑為五年以下有期徒刑以下之刑之罪，而受六個月
    以下有期徒刑或拘役之宣告者，得以新臺幣一千元、二千元
    或三千元折算一日，易科罰金。」比較修正前後之易科罰金
    折算標準，亦以九十五年七月一日修正公布施行前之規定較
    有利於被告。是應依刑法第二條第一項前段規定，適用修正
    前刑法第四十一條第一項前段規定，諭知其折算標準。
二、核被告所為，係犯刑法第349條第2項之故買贓物罪。其先後
    二次犯行，時間緊接，犯罪構成要件相同，顯係基於一個概
    括犯意反覆為之，應依連續犯之規定論以一罪，並依法加重
    其刑。爰審酌被告貪圖便宜，賤價收購被害人失竊之電腦主
    機等物，助長竊風，犯罪所生危害非輕，犯後飾詞圖卸刑責
    ，態度非佳，惟無犯罪前科，素行良好，有台灣高等法院被
    告全國前案紀錄表乙紙附卷足憑，所得利益非巨，犯罪情節
    非重大等一切情狀，量處如主文所示之刑，並諭知易科罰金
    之折算標準，以示懲儆。
丁、據上論斷，應依刑事訴訟法第二百九十九條第一項前段，刑
    法第二條第一項前段、第三百四十九條第二項、修正前刑法
    第五十六條、第四十一條第一項前段，刑法施行法第一條之
    一，修正前罰金罰鍰提高標準條例第二條，判決如主文。
中    華    民    國    95    年    12    月    26    日
                  刑事第一庭  審判長法  官  陳顯榮
                                    法  官  林勝利
                                    法  官  柯顯卿
以上正本證明與原本無異。
如不服本判決應於送達後十日內向本院提出上訴狀。
                                    書記官  黃子起
中    華    民    國    95    年    12    月    26    日
附錄所犯法條
中華民國刑法第349條2項
搬運、寄藏、故買贓物或為牙保者，處5年以下有期徒刑、拘役
或科或併科1千元以下罰金。


司法院資訊處製作；財團法人民間司法改革基金會備份。
